臺灣新竹地方法院民事簡易判決  
111年度竹簡字第213號
原      告  賴香谷  

被      告  蕭美桂  
訴訟代理人  宋育澧  
            林柏江  
上列當事人間請求損害賠償事件，經原告提起刑事附帶民事訴訟
，由本院刑事庭裁定移送前來（110 年度交附民字第317  號）
，本院於民國111年9月1日辯論終結，判決如下：
    主      文
被告應給付原告新臺幣壹萬玖仟參佰肆拾捌元，及自民國一一○
年十二月三日起至清償日止，按週年利率百分之五計算之利息。
原告其餘之訴駁回。
訴訟費用新臺幣壹仟元，其中新臺幣捌拾元由被告負擔，餘由原
告負擔。
本判決原告勝訴部分得假執行。但被告如以新臺幣壹萬玖仟參佰
肆拾捌元為原告預供擔保後，得免為假執行。
原告其餘假執行之聲請駁回。
    事實及理由
壹、程序方面：　　
    按訴狀送達後，原告不得將原訴變更或追加他訴，但減縮應
    受判決事項之聲明者，不在此限，民事訴訟法第255 條第1
    項但書第3 款分別定有明文。本件原告起訴時原聲明請求：
    ㈠被告應給付原告新臺幣（下同）752,113元（含醫療費用15
    2,862元、未來醫療費用80,880元、醫療用品費用9,818元、
    交通費用38,750元、機車修復費用4,350元、8 個月無法工
    作之薪資損失192,000元、精神慰撫金273,453元），及自刑
    事附帶民事起訴狀繕本送達翌日起至清償日止，按週年利率
    5%計算之利息。㈡願供擔保，請准宣告假執行。嗣於本院民
    國111 年9 月1 日言詞辯論期日中當庭以言詞更正上開機車
    修復費用金額為1,850元，並變更請求金額為749,613元（見
    本院卷第157 頁）。經核原告上開所為變更，係屬減縮應受
    判決事項之聲明，揆之首揭說明，要無不合，應予准許。
貳、實體方面：　　　
一、原告主張：被告於109 年9 月15日上午7 時50分許，駕駛車
    牌號碼000-0000號自用小客車（下稱肇事車輛），沿新竹市
    東區光復路1 段525 巷由南往北方向行駛，行經與光復路交
    岔路口，欲左轉駛往光復路時，本應注意轉彎車應讓直行車
    先行，而當時並無不能注意之情事，竟疏未注意，未讓對向
    車道直行車先行，即貿然左轉彎，適有原告騎乘車牌號碼00
    0-0000號普通重型機車（下稱系爭機車）沿對向即長春街由
    北往南方向直行駛至上開路口，兩車因而發生擦撞，致原告
    受有「左小腿挫傷合併皮下血腫，左腳踝扭傷」之傷害，因
    此支出醫療費用152,862元、未來醫療費用80,880元、醫療
    用品費用9,818元、交通費用38,750元、系爭機車修復費用1
    ,850元，並受有8個月無法工作之薪資損失192,000元，且原
    告身心受有相當之痛苦，併請求精神慰撫金273,453元，上
    開金額共計749,613元。又被告上開不法行為，業經臺灣新
    竹地方檢察署（下稱新竹地檢署）檢察官偵查後提起公訴，
    並經本院刑事庭以110 年度交易字第557 號刑事判決判處有
    罪在案，是被告應負完全之損害賠償責任。縱認原告有過失
    ，亦僅需負擔10%之肇事責任。為此，爰依侵權行為之法律
    關係提起本件訴訟。並聲明：如上開變更後訴之聲明。
二、被告則以：伊雖有過失，但依原告所提事發當日之診斷證明
    書所載，原告所受傷勢僅為「左側小腿挫傷」，其時隔約1
    個月後，另提出之110 年10月10日診斷證明書卻記載「左小
    腿挫傷合併皮下血腫，左腳踝扭傷」，然依被告當場所見，
    系爭機車並未傾倒，原告當下亦未跌倒而為站立之狀態，應
    無腳踝扭傷之情形，故後續之傷勢是否為本件事故所致，應
    有疑問。又依原告之傷勢，應無需支出後續醫療費用及交通
    費用，且難認其無法勝任所有家務，亦無休養8 個月之必要
    。再原告購買之浴室椅凳、熱敷墊、壓力襪等項，並非必要
    之醫療支出，應予扣除。況精神慰撫金請求金額實屬過高。
    此外，原告並未注意車前狀況，應與有30%之過失，被告之
    損害賠償責任即應依此比例減輕之等語置辯。並聲明：㈠原
    告之訴駁回。㈡如受不利之判決，願供擔保請准宣告免為假
    執行。
三、得心證之理由：㈠
  ㈠原告主張上開發生車禍之過程及原告受有體傷、車損等事實
    ，業據提出與所述情節相符之新竹馬偕紀念醫院、中國醫藥
    大學新竹附設醫院（下稱中醫新竹分院）、恆心診所、國立
    臺灣大學醫學院附設新竹分院（下稱臺大新竹分院）、馬大
    元診所、杏光骨科診所之診斷證明書、醫療費用收據、估價
    單、車損照片等件影本為證，而被告前揭犯行，業經本院刑
    事庭以110 年度交易字第557 號刑事判決判處拘役20日並得
    易科罰金確定在案等情，有上開刑事判決附卷可稽（見本院
    卷第15至17頁），且為被告所不爭執，堪信為真正。
  ㈡被告是否應對原告主張之傷勢負賠償責任部分： 
　⒈按因故意或過失，不法侵害他人之權利者，負損害賠償責任
    ；不法侵害他人之身體或健康者，對於被害人因此喪失或減
    少勞動能力或增加生活上之需要時，應負損害賠償責任；不
    法侵害他人之身體、健康、名譽、自由、信用、隱私、貞操
    ，或不法侵害其他人格法益而情節重大者，被害人雖非財產
    上之損害，亦得請求賠償相當之金額，民法第184 條第1 項
    前段、第193 條第1 項、第195 條第1 項前段分別定有明文
    。次按損害賠償之債，以有損害之發生及有責任原因之事實
    ，並二者之間，有相當因果關係為成立要件，故原告所主張
    損害賠償之債，如不合於此項成立要件者，即難謂有損害賠
    償請求權存在。所謂相當因果關係，係指依經驗法則，綜合
    行為當時所存在之一切事實，為客觀之事後審查，認為在一
    般情形上，有此環境，有此行為之同一條件，均發生同一之
    結果者，則該條件即為發生結果之相當條件，行為與結果即
    有相當之因果關係。反之，若在一般情形上，有此同一條件
    存在，而依客觀之審查，認為不必皆發生此結果者，則該條
    件與結果並不相當，不過為偶然之事實而已，其行為與結果
    間即無相當因果關係，不能僅以行為人就其行為有故意過失
    ，即認該行為與損害間有相當因果關係。
　⒉經查，被告所為前開侵權行為，致原告受有體傷及車損，是
    原告本於前揭規定，請求被告賠償其所受損害，於法有據。
    至原告主張其因本件車禍受有「左小腿挫傷合併皮下血腫，
    左腳踝扭傷」之傷害，是原告之後有關左小腿、左腳踝相關
    之治療，均與本件車禍有關云云，然為被告所否認，並辯稱
    如上。查原告於本件事故發生後受傷，同日經送往新竹馬偕
    紀念醫院急診，經該院醫師診斷受有「左側小腿挫傷」之傷
    害，後續於109 年9 月17日在中醫新竹分院門診複診時診斷
    出「小腿挫傷合併皮下血腫」之傷勢，等情有新竹馬偕紀念
    醫院109 年9 月15日診斷證明書、中醫新竹分院109 年9 月
    21日診斷證明書各1 份附於本院交附民字卷宗可參，嗣原告
    於109 年10月10日至中醫新竹分院再度接受門診治療時，其
    就診紀錄除「左小腿挫傷合併皮下血腫」外，卻出現「左腳
    踝扭傷」之情形，然距本件車禍發生時間已相隔近1 個月，
    衡情，倘原告確因本件事故而受有「左腳踝扭傷」之傷害，
    似不可能於近1 個月始檢查出「左腳踝扭傷」症狀；另參酌
    原告於109 年9 月15日事故當天，新竹馬偕紀念醫院急診紀
    錄自訴：剛剛騎機車車禍，左小腿瘀青腫痛，並未陳明有左
    腳踝扭傷或有其他傷勢，亦無左腳踝扭傷之相關症狀紀錄，
    更無任何事發之後數日內原告曾有何關於左腳踝扭傷之主訴
    之記載等情，有新竹馬偕紀念醫院110 年9 月2 日馬院竹急
    醫乙字第1100010620號函、111 年6 月2 日馬院竹急醫乙字
    第1110007273號函、中醫新竹分院110 年9 月3 日院醫事字
    第1100002540號函附卷可考（見新竹地檢署110 年度偵字第
    4580號卷〈下稱偵字卷〉第59至66頁、第67至78頁、本院卷第
    85至95頁），佐以原告於109 年10月10日至中醫新竹分院、
    109 年11月2 日至恆心診所、109 年12月3 日至臺大新竹分
    院就醫時本件事故發生時已距近1 個月甚或更久，而109 年
    10月10日後之中醫新竹分院、恆心診所、臺大新竹分院診斷
    之病症，均未經原告急診時之新竹馬偕紀念醫院於第一時間
    內所檢出，是否係本件車禍所造成，或車禍以外之其他原因
    所造成，已有疑問，本院認原告所提109 年10月10日、109 
    年10月26日、109 年12月14日、110 年1 月4 日、110 年2 
    月1 日、110 年3 月1 日、110 年3 月29日、110 年4 月26
    日、110 年5 月24日中醫新竹分院、109 年11月2 日恆心診
    所、109 年12月10日臺大新竹分院開立之診斷證明書「左腳
    踝扭傷」之疾患與本件車禍並不相關。是原告請求因治療「
    左腳踝扭傷」所支出之醫療費用、後續醫療費用、交通費用
    即難以准許。
  ㈢茲就原告主張之各項損害項目及金額分別審酌析述如下：
　⒈醫療費用：
　　原告主張因本件事故受傷就醫治療，為此支出醫療費用共計
    152,862元，雖據其提出新竹馬偕紀念醫院、中醫新竹分院
    、恆心診所、臺大新竹分院、馬大元診所、杏光骨科診所之
    診斷證明書、醫療費用收據等為證，但被告除對於原告於10
    9 年10月10日前所支出之醫療費用部分不爭執外，其餘醫療
    費用均為被告所爭執。本院審酌原告因本件車禍所受之傷勢
    ，依原告提出之證據，僅能認左側小腿挫傷、小腿挫傷合併
    皮下血腫與本件事故有關，其餘之傷勢則尚無證據證明與本
    件車禍有因果關係，已如前所述。是就本件原告請求之醫療
    費用，僅有原告於本件事故發生後至109 年10月10日以前至
    新竹馬偕紀念醫院、中醫新竹分院所支出之醫療費用600元
    、250元、180元、280元、50元、840元、及診所支出之醫療
    費用200元、50元、200元、150元，其餘醫療費用均非本件
    車禍所致傷勢而支出，故不應准許。是以，原告請求被告給
    付醫療費用於2,800元（計算式：600＋250＋180＋280＋50＋840＋
    200＋50＋200＋150＝2,800）之範圍內，為有理由；逾此部分之
    請求，尚乏依據。
　⒉未來醫療費用：
　　原告又主張其後續仍有復健治療之必要，故請求未來醫療費
    用80,880元云云，惟為被告否認，原告對此部分亦未能舉證
    往後確有前開請求之發生與必要及計算之依據和證明文件，
    原告此部分主張，自難採信。
　⒊醫療用品費用：　
　　原告雖主張其受傷後購買浴室椅凳、居家復健熱敷墊、壓力
    襪使用，而支出醫療用品費用9,818元，並提出購買證明及
    統一發票等件影本為證，然為被告所否認，並以上情抗辯。
    查，因上開物品為民眾日常生活用品，未能見及究與治療或
    照護本件傷勢所須有何關連，原告亦未提出任何醫師處方籤
    或醫師囑言，以證明上述物品有醫療上之必要性，是此部分
    難認屬原告之必要支出，所為請求無從准許。
　⒋交通費用：
　　原告再主張其因傷不良於行，往返醫院支出交通費用38,750
    元一節，惟原告因本件事故所受之傷勢僅為：左側小腿挫傷
    、小腿挫傷合併皮下血腫，其餘部分則無證據證明與本件事
    故有相當因果關係，業據認定如上。經審酌上開傷勢雖會使
    原告在生活上產生部分不便，然尚不至於使原告無法以原交
    通方式到達醫療院所，是原告請求此等就診交通費用，容屬
    無據，礙難准許。
  ⒌薪資損失：
　　原告另主張其本為家庭主婦，因本件事故受傷需休養8 個月
    無法從事家事勞務，每月受有當年度依勞動部發布最低基本
    薪資24,000元之損失，一共受有薪資損失192,000元等語，
    惟告均予否認。查，依卷附之109 年9月21日中醫新竹分院
    診斷證明書醫囑記載：患者在109 年9 月17日、109 年9 月
    21日至門診就醫治療，建議修養兩週等語，而原告在上開休
    養期間，需等待傷勢復原，顯無法工作，自應認原告所需休
    養期間確實為事故發生後之2 週。被告抗辯無須休養云云，
    難謂有理。再參以原告自陳於車禍發生前為家庭主婦，雖無
    現實收入之具體資料可資審認，惟現今家庭中，若無家庭主
    婦從事煮飯、洗衣、清掃、看護老小、購物等必要之家務工
    作時，通常即須另僱人代勞，故原告於家中處理家務之勞動
    能力，應非不得以另僱一人代勞而支出之報酬予以評價，故
    本院認以上開法定基本工資為計算基礎，確屬妥適。從而，
    原告因本件車禍受傷後不能工作、應休養之期間為2 週，據
    此計算其於該段期間所受不能工作之損失應為11,200元（計
    算式：24,000元÷30日×14日＝11,200元）；超過部分之其餘
    請求，則屬無據。
　⒍系爭機車修復費用：
　⑴按不法毀損他人之物者，被害人得請求賠償其物因毀損所減
    少之價額，民法第196 條定有明文。又按物被毀損時，被害
    人除得依民法第196 條請求賠償外，並不排除民法第213 條
    至第215 條之適用。依民法第196 條請求賠償物被毀損所減
    少之價額，得以修復費用為估定之標準，但以必要者為限（
    例如︰修理零件以新品換舊品，應予折舊），此有最高法院7
    7年度第9 次民事庭會議決議可資參照。又參之營利事業所
    得稅查核準則第95條第6 款規定，固定資產提列折舊採用定
    率遞減法者，以1 年為計算單位，其使用期間未滿1 年者，
    按實際使用之月數相當於全年之比例計算之，不滿1 月者，
    以月計。再依行政院公布之固定資產耐用年數表及固定資產
    折舊率表所示，系爭機車耐用年數為3 年，但其最後1 年之
    折舊額，加歷年折舊累計額，總和不得超過該資產成本原額
    10分之9 。
　⑵原告復主張系爭機車因系爭事故受損，須支出修復費用1,850
    元乙節，此據其提出估價單為憑（見本院卷第43頁)。查系
    爭機車於106 年8 月出廠，有原告提出之行車執照在卷可考
    ，於109 年9 月碰撞受損，距離出廠日已逾3 年，依此計算
    系爭機車零件折舊後之必要修復費用為185 元（計算式：1,
    850×1/10＝185），準此，原告得請求系爭機車因系爭事故受
    損必要修復費用應為185元，逾此部分之請求，不應准許。
　⒎精神慰撫金：
　　按法院對於非財產上損害之量定，應斟酌雙方之身分、地位
    、資力與加害之程度及其他各種情形，核定相當之數額，其
    金額是否相當，自應依實際加害情形與被害人所受之痛苦及
    雙方之身分、地位、經濟狀況等關係決定之。查原告因被告
    之過失行為而有如上所述之傷害，堪認身心均受有痛苦，其
    自得請求被告賠償精神慰撫金。又事發時原告年45歲，學歷
    為大學畢業，109 、110 年度有所得，名下有財產；被告事
    發時年54歲，學歷為三、三專畢業，109 、110 年度有所得
    ，名下有財產等情，有兩造個人戶籍資料（完整姓名）查詢
    結果、兩造109 、110 年度稅務電子閘門財產所得調件明細
    表足參（見偵字卷第33頁、第36頁及本院個資卷）。則本院
    審酌兩造之身分、地位、經濟狀況、被告之過失情節、原告
    所受傷害等一切情狀，認原告請求之精神慰撫金應以10,000
    元為適當，逾此數額之請求，尚嫌過高。
　⒏基上，原告請求被告給付之賠償金額為24,185元（計算式：
    醫療費用2,800元＋薪資損失11,200元＋系爭機車修復費用185
    元＋精神慰撫金10,000元＝24,185元）。 
　㈣惟按損害之發生或擴大，被害人與有過失者，法院得減輕賠
    償金額或免除之，民法第217 條第1 項定有明文。又汽車行
    駛時，駕駛人應注意車前狀況及兩車併行之間隔，並隨時採
    取必要之安全措施。道路交通安全規則第94條第3 項亦有明
    定。查被告駕車固有前述之過失，然參諸警方道路交通事故
    現場圖、照片黏貼紀錄表及路口監視器畫面截圖顯示（見偵
    字卷第11至20頁），撞擊前肇事車輛沿新竹市光復路1 段52
    5 巷左轉光復路往市區方向，系爭機車沿長春街往北往南直
    行，同車道上並有一部車輛行駛於系爭機車左側，該車輛前
    方不遠處即為肇事車輛，撞擊後肇事車輛左斜停於系爭機車
    左前方，系爭機車倒在光復路往市區方向路口處靠近斑馬線
    前，且肇事車輛受損部位係在前車頭，系爭機車受損部位則
    在左前車身等情，亦有兩造於警詢之陳述在卷可憑（見偵字
    卷第4 頁反面、第21頁、第22頁），可認原告騎乘系爭機車
    行經肇事地點時未注意車前狀況，而於被告駕駛肇事車輛左
    轉彎未讓直行車先行致生本件交通事故，堪認原告就本件車
    禍亦有未注意車前狀況之過失，參以道路交通事故調查報告
    表(二)之初步分析研判載明：被告左轉彎未依規定，原告未
    注意車前狀態等語（見偵字卷第9至10頁），亦同此認定。
    從而，原告就本件交通事故損害發生與有過失甚明，故原告
    主張其完全無過失，縱有過失，亦僅需負擔10%之肇事責任
    云云，要無可採。本院衡酌前述兩造之過失情節及本件車禍
    事故發生原因力之強弱程度，認被告及原告就本件車禍事故
    之發生，應負之過失責任比例各為八成及二成，並依上開規
    定，自應減輕被告20%之賠償責任。依此計算，原告得請求
    被告賠償之金額應為19,348元【計算式：24,185元（原告原
    可請求之金額）×80%（被告之肇事責任比例）＝19,348元】
    。
四、末按給付無確定期限者，債務人於債權人得請求給付時，經
    其催告而未為給付，自受催告時起，負遲延責任。其經債權
    人起訴而送達訴狀，或依督促程序送達支付命令，或為其他
    相類之行為者，與催告有同一之效力；遲延之債務，以支付
    金錢為標的者，債權人得請求依法定利率計算之遲延利息；
    應付利息之債務，其利率未經約定，亦無法律可據者，週年
    利率為5%，民法第229 條第2 項、第233 條第1 項前段、第
    203 條分別定有明文。本件係屬侵權行為損害賠償之債，自
    屬無確定期限者，又以支付金錢為標的，則依上揭法律規定
    ，原告就其得請求被告給付之金額部分，請求自刑事附帶民
    事起訴狀繕本送達翌日起加計週年利率5%之利息，亦屬有據
    ，應予准許。而本件刑事附帶民事起訴狀繕本係於110 年11
    月22日寄存送達於被告住所所在地之警察機關，有送達證書
    1 紙附於上開交附民字卷宗可稽，依民事訴法第138 條第2 
    項規定，於110 年12月2 日生送達效力，是原告請求遲延利
    息之起算日為110 年12月3 日，堪以認定。
五、綜上所述，原告依侵權行為之法律關係，請求被告給付19,3
    48元，及自110 年12月3 日起至清償日止，按週年利率5%計
    算之遲延利息，為有理由，應予准許；逾此範圍之請求，為
    無理由，應予駁回。
六、本件係依民事訴訟法第427條第2 項第11款訴訟適用簡易訴
    訟程序所為被告一部敗訴之判決，應依同法第389 條第1 項
    第3 款規定，就原告勝訴部分，依職權宣告假執行，並依職
    權宣告被告得供擔保免予假執行。原告雖陳明願供擔保請求
    宣告假執行，惟就其勝訴部分僅係促請本院為上開宣告假執
    行之職權發動而已，不另為假執行准駁之諭知。另被告陳明
    願供擔保，聲請免為假執行，核無不合，爰酌定相當擔保金
    額准許之。至原告敗訴部分既經駁回，其假執行之聲請即失
    所附麗，應併予駁回。
七、本件事證已臻明確，兩造其餘之攻擊防禦方法及所提證據，
    於判決結果不生影響，爰不一一論列，附此敘明。
八、本件係原告於刑事訴訟程序提起之附帶民事訴訟，經本院刑
    事庭裁定移送民事庭審理，依刑事訴訟法第504 條第2 項之
    規定，免納裁判費。惟本件原告就財產損失機車修理費請求
    1,850元，因非在刑事附帶提起民事訴訟範圍，應繳納裁判
    費1,000元，就此部分依兩造勝敗比例諭知訴訟費用負擔，
    併此說明。
中　　華　　民　　國　　111 　年　　9 　　月　　30　　日
                  新竹簡易庭  法  官 黃致毅
以上正本證明與原本無異。
如不服本判決，須於判決送達後20日內向本庭提出上訴狀（應按
他造當事人之人數附繕本）；如委任律師提起上訴者，應一併繳
納上訴審裁判費。
中　　華　　民　　國　　111 　年　　9 　　月　　30　　日
                              書記官  蕭宛琴